【裁判字號】    88,上易,2819
【裁判日期】    890615
【裁判案由】    竊佔
【裁判全文】
臺灣高等法院刑事判決                          八十八年度上易字第二八一九號
    上  訴  人
    即  被  告  戊○○
    上  訴  人
    即  被  告  巳○○
    上  訴  人
    即  被  告  乙○○
    上  訴  人
    即  被  告  甲○○
    上  訴  人
  即  被  告  壬○○
    右四人共同
    選任辯護人  林大華  律師
                邱國旺  律師
    上  訴  人
    即  被  告  辛○○
    上  訴  人
    即  被  告  午○
    上  訴  人
    即  被  告  丁○○
    上  訴  人
    即  被  告  丑○○
    右三人共同
    選任辯護人  李盛賢  律師                                              ?
                簡良夙  律師
右上訴人因竊佔案件，不服臺灣桃園地方法院八十六年度易字第二二五五號，中華民
國八十七年十二月二十一日（戊○○、巳○○、乙○○、甲○○、壬○○、午○衡、
丁○○、丑○○部分）、八十八年二月五日（辛○○部分）第一審判決（起訴案號：
臺灣桃園地方法院檢察署八十五年度偵字第一二七八二號、第一三一九七號及八十六
年度偵字第五八四○號），本院判決如左：
    主      文
原判決均撤銷。
戊○○結夥三人以上意圖為自己不法之利益，而竊佔他人之不動產，處有期徒刑拾月
。
巳○○結夥三人以上意圖為自己不法之利益，而竊佔他人之不動產，處有期徒刑拾月
。
甲○○結夥三人以上意圖為自己不法之利益，而竊佔他人之不動產，處有期徒刑拾月
。緩刑五年。
壬○○結夥三人以上意圖為自己不法之利益，而竊佔他人之不動產，處有期徒刑捌月
。
辛○○結夥三人以上意圖為自己不法之利益，而竊佔他人之不動產，處有期徒刑拾月
。緩刑五年。
乙○○、午○衡、丑○○、丁○○均無罪。
    事      實
一、緣因未○○（業因本案及他案構成連續竊佔罪經台灣高等法院花蓮分院八十六年
    度上重字第二七八號判處有期徒刑二年六月確定）、辰○○（亦因連續竊佔罪經
    台灣高等法院花蓮分院八十六年度上重字第二七八號判處有期徒刑一年八月確定
    ）等人得知桃園縣境及周圍各縣市鄉鎮廢土及垃圾運棄掩埋，未能妥善處理，風
    波不斷，見有利可圖，遂於民國八十五年五月間邀約戊○○、巳○○成立高銘環
    保工程股份有限公司（下稱高銘公司），以張金花（戊○○之妻）、張桂琳（張
    金花之弟）、戊○○、辛○○（未○○之妻）、賴美秀（乙○○之妻）、莊順寶
    、王巧妃（巳○○之妻）為股東，並僱用甲○○（起訴書當事人欄誤載為王昌民
    ，應予更正）、壬○○、邱旭財及游國寶，從事垃圾清運處理。戊○○、巳○○
    、未○○、辰○○、甲○○、壬○○、辛○○、邱旭財及游國寶，基於共同意圖
    為自己不法利益之犯意聯絡及行為分擔，由戊○○出面申辦公司登記，推由其妻
    即不知情之張金花擔任名義上負責人，未○○為實際負責經營業務之人，巳○○
    負責尋找欲丟棄廢棄物之客戶之業務事宜，甲○○負責聯絡載運廢棄物之司機及
    介紹客戶，辰○○及壬○○負責現場工作之調度，未○○之妻辛○○則負責掌理
    高銘公司之財務，先由巳○○出面向案外人李超群承租坐落桃園縣八德市○○段
    第八○五號土地做為轉運站，自八十五年五月間某日起至同年十月五日止，竊佔
    庚○○、邱有福等人共有或單獨所有之座落台北縣鶯歌鎮○○○段第一○二二號
    （庚○○持分九分之八、邱黃女持分九分之一）、第一○二三號（庚○○單獨所
    有）、第一○二四號（邱明見持分十八分之二、邱理土持分十八分之二、庚○○
    持分二分之一、邱有福持分十八分之五）、第一○二五號（庚○○持分九分之八
    、邱黃女持分九分之一）、第一○三三號（庚○○持分十二分之十、邱黃女持分
    六分之一）、第一○三四號（邱明見持分十八分之二、邱理土持分十八分之二、
    庚○○持分二分之一、邱有福持分十八分之五）、第一○三五號（庚○○單獨所
    有），及國有之同地段第一○三八號、第一○三九號及第一○四○號等土地，佔
    用面積共一萬四千二百五十平方公尺，供不特定之人傾倒廢土、工廠廢棄物及垃
    圾，並依運送車輛之載運量，每車收費新台幣（下同）三千五百元至七千元不等
    之金額，而由邱旭財及游國寶（二人經原審判處罪刑確定）在上開轉運站現場負
    責登記車號、車次及收取傾倒費用，接受不特定之客戶傾倒廢土、廢棄物及垃圾
    於轉運站，再由高銘公司外調挖土機及卡車，將前述不特定客戶所傾倒之廢土、
    廢棄物及垃圾，挖取裝上卡車後，載運至前揭土地上傾倒。迨於八十五年十月五
    日下午十六時許，高銘公司調用不知情之午○衡（受僱於得菖實業股份有限公司
    ，下稱得菖公司）駕駛挖土機挖取廢棄物、垃圾等物，裝上分別由不知情之丁○○（靠行於綠洲環境工程顧問有限公司，下稱綠洲公司）、丑○○（受僱於得菖
    公司）所駕駛之車號ＢＮ─三八八號、ＭＵ─○一三號卡車，再由丁○○、丑○○欲載運至前揭土地上傾倒時，在上開設於桃園縣八德市○○段第八○五號土地
    之轉運站為警查獲，並扣得帳冊及簿冊各一本、卷夾一個及無線電一台。另於同
    年十月四日晚上七時至九時許，在台北市○○路戊○○住處扣得記事簿貳本、帳
    目進出資料影本肆拾壹張，並查獲未○○；於同年十月五日凌晨一時至二時許，
    在桃園縣大溪鎮○○路高銘公司所在扣得該公司所有之委託書壹本（以不動產買
    賣契約書為封面）、土地租賃契約書壹冊、整理填土合約書壹冊、貨車出車記錄
    本陸本、帳冊參本、土尾單印鑑章參枚、借用證玖張、土尾單據捌張、請款單貳
    疊、請款單收據壹本、出車單據壹疊、一路發（小土）貳本、一路發（大土）貳
    本、大億土尾單貳本、司機收、出貨聯單貳本，並查獲辰○○；於同年十月五日
    凌晨零時四十分許，在桃園縣大溪鎮辛○○住處扣得帳單壹本（內有記載者捌張
    ）、帳本壹本（內有參張有記事）、名冊壹本（內記載營造公會出席代表姓名、
    電話）。
二、案經桃園縣警察局移送台灣桃園地方法院檢察署檢察官偵查起訴及自動檢舉偵查
    起訴。
    理      由
壹、有罪部分：
一、訊據被告戊○○、巳○○、甲○○、壬○○、辛○○等人均矢口否認有竊佔犯行
    ，被告戊○○辯稱：伊僅負責申辦高銘公司之登記手續，及由其妻張金花擔任名
    義上之負責人，主管機關雖已發給高銘公司公司執照，但因環保執照尚未核准，
    故尚未開始營業。至於未○○何時開始對外以高銘公司之名義蒐集垃圾，傾倒於
    右揭土地上，伊並不知情，只是在八十五年五、六月間，伊去公司辦公室時有聽
    到未○○在講，才知道，伊有說環保執照還沒下來，不能做，但未○○還是繼續
    做，伊不清楚他是怎麼做的云云。被告巳○○辯稱：高銘公司有承租上開轉運站
    之土地，而其傾倒廢土、廢棄物及垃圾之土地，係幸福水泥股份有限公司或其關
    係企業幸福建設股份有限公司所有，並由自稱為地主代表之寅○○、子○○、午
    ○及「清嫂」丙○○等人提供出租，並無竊佔意圖，且伊僅負責尋找欲丟棄廢棄
    物之客戶之業務事宜云云。被告甲○○辯稱：伊負責聯絡載運廢棄物之司機，並
    介紹客戶給巳○○，並不知有竊佔土地之情事云云。被告壬○○辯稱：伊只負責
    調度車輛，不知有竊佔土地之情事云云。被告辛○○辯稱：高銘公司業務由其夫
    未○○及辰○○等人負責經營，伊為家庭主婦，僅有收取高銘公司會計所交付之
    財物，加以保管及支付，不知有竊佔土地之情事云云。經查：
（一）前揭座落台北縣鶯歌鎮○○○段第一○二二號土地係由庚○○（持分九分之八
      ）、邱黃女（持分九分之一）共有、第一○二三號土地係由庚○○單獨所有、
      第一○二四號土地係由邱明見（持分十八分之二）、邱理土（持分十八分之二
      ）、庚○○（持分二分之一）、邱有福（持分十八分之五）共有、第一○二五
     號土地係由庚○○（持分九分之八）、邱黃女（持分九分之一）共有、第一○
      三三號土地係由庚○○（持分十二分之十）、邱黃女（持分六分之一）共有、
      第一○三四號土地係由邱明見（持分十八分之二）、邱理土（持分十八分之二
      ）、庚○○（持分二分之一）、邱有福（持分十八分之五）共有、第一○三五
      號土地係由庚○○單獨所有，同地段第一○三八號、第一○三九號及第一○四
      ○號等土地，則為國有等情，有土地登記謄本十件在卷可憑（見原審卷第一五
      七頁以下），且經原審函詢幸福水泥股份有限公司（下稱幸福水泥公司）該公
      司是否於八十四年、八十五年間將前揭土地交予何人管理或出租他人使用，幸
      福水泥公司來函稱：該公司並非前揭土地之所有權人，亦未曾委託或出租該地
      段土地供他人管理、使用等語，有該公司八十七年四月十七日幸泥總字第○○
      二九號函在卷可稽。復經本院函詢幸福建設股份有限公司（下稱幸福建設公司
      ）該公司是否於八十四年、八十五年間將前揭土地交予何人管理或出租他人使
      用，幸福建設公司來函稱：該公司並非前揭土地之所有權人，係庚○○所有等
      語，有該公司八十八年十月三十日函在卷可稽。證人即前揭土地共有人邱有福
      於原審證稱：其等地主並未委託或出租前揭土地予他人傾倒垃圾等語（見原審
      卷第三九二頁以下），而庚○○於本院調查時亦到庭證稱：前揭土地係幸福建
      設公司的股東集資買的，登記在伊名下，邱有福是原地主之一，伊並未委託午
      ○、丙○○、子○○或寅○○管理前揭土地，只有委託己○○看管巡查而已，
      並非管理等語（見本院卷（一）第二五九頁背面）。證人己○○於本院調查時
      亦到庭證稱：伊並沒有轉委託午○看管，也沒有同意任何人傾倒廢棄物（見本
      院卷（一）第二六○頁背面）。又被告指稱之地主代表「清嫂」丙○○（案外
      人午○之同居人）既非共有人，亦非地主代表，已據證人丙○○於偵查中到庭
      陳明在卷，丙○○並矢口否認伊有提供土地給被告傾倒垃圾云云（見八十五年
      偵字第一二七八二號卷第一二三頁背面、八十五年偵字第一二六○六號卷第一
      七三頁、八十五年偵字第一三一九七號卷第十五頁），於本院調查時，亦為相
      同之供述（見本院卷（一）第一九一頁）。而證人即幸福水泥公司關係企業之
      職員己○○於偵查中雖證稱：八十二年間，公司股東張麗華曾交待午○就近監
      看，防止他人盜採砂石及傾倒垃圾等語，惟證人即幸福水泥公司關係企業之職
      員趙曉音於偵查中證稱：八十三年間，因公司股東張麗華未再付午○車馬費，
      午○就未再幫忙監看土地等情在卷（見八十五年偵字第一二七八二號卷第七十
      二頁背面）。又證人子○○於偵查中證稱：午○曾交待伊有空去看看前揭土地
      有無被盜採砂石及傾倒垃圾，在八十五年五月左右，伊有到現場去看，看到有
      人在偷倒垃圾，伊在入口大門處，還曾被人圍起來，並跟蹤到伊家去，後來伊
      有將此事告訴寅○○，請他有空去現場幫忙看，如果有人倒垃圾，就打電話給
      「清嫂」丙○○等語（見八十五年偵字第一二七八二號卷第八十四頁背面至第
      八十五頁，類似證詞見八十五年偵字第一三一九七號卷第十六頁背面）。迨本
      院調查時，經借提證人寅○○到庭，據其證稱：伊聽說幸福公司有託午○代管
      土地，因午○行動不便，才拜託子○○去巡視土地，防止被偷倒垃圾，伊有陪
      子○○去看過，因聽子○○說是巳○○在偷倒垃圾，伊就介紹子○○與巳○○
      認識，後來被縣政府查獲偷倒垃圾，巳○○報伊的名字，縣府才以伊的名字開
      罰單，伊僅於事後有應巳○○之要求，與他簽了一份委託回復原狀之契約書，
      伊從未提供或出租土地予被告傾倒垃圾等語在卷（見本院卷（二）第一六六頁
      至第一六八頁、第一七三頁至第一七七頁），足見午○其人（業於八十六年二
      月二十八日死亡，見本院卷(一)二○二頁）縱曾受託看管巡視前揭土地，丙○○
      、子○○、寅○○縱曾協助看管巡視前揭土地，但均非地主代表，亦無權管理
      或出租土地，且無證據證明渠等有擅自出租土地之行為，參以扣案之物中，固
      有委託書一本（以不動產買賣契約書為封面），惟其內容為寅○○委託高銘公
      司就座落台北縣鶯歌鎮○○○段第一○一四號土地，代為處理覆土、整地及填
      平等工作，該委託書所載土地並非本件被竊佔之土地。此外，亦未見有被告巳
      ○○等人所稱午○、丙○○、子○○或寅○○與未○○等人簽訂之土地出租契
      約書，顯見高銘公司並無使用前揭土地之合法權源，被告巳○○等空言辯稱其
      等合組之高銘公司係向自稱前揭土地之地主代表午○、「清嫂」丙○○、子○○或寅○○合法承租土地云云，不足採信。
（二）高銘公司雖於八十五年六月七日經核准營利事業登記，惟因未另向桃園縣環境
      保護局申請從事廢棄物清除業務，依法不得從事廢棄物清除行為，有營利事業
      登記證一紙、桃園縣環境保護局八十六年十月三日函一紙附卷可稽，然高銘公
      司自八十五年五月間某日起，即招攬不特定之客戶在前揭土地上傾倒廢棄物、
      垃圾，且依運送車輛大小收取三千五百元至七千元之費用，已據未○○、辰○○於台灣高等法院花蓮分院八十六年度上重字第二七八號案件中供承不諱，並
      有現場照片三十六幀及扣案之高銘公司帳冊、簿冊各一本、卷夾一個及無線電
      一台等在卷可憑，被告戊○○等人亦不否認未○○、辰○○有於右揭時地以高
      銘公司名義對外營業，收集垃圾，並傾倒在前揭土地上等情。而高銘公司登記
      之股東除被告戊○○外，尚有張金花（戊○○之妻）、張桂琳（張金花之弟）
      、辛○○（未○○之妻）、賴美秀（乙○○之妻）、莊順寶、王巧妃（巳○○
      之妻），共七人，此有經濟部所檢送之高銘公司股東名冊及股東身分證影本可
      稽（本院卷(一)九十八頁以下），被告戊○○復坦承由伊負責申辦高銘公司之登
      記手續，並推由其妻即不知情之張金花擔任名義上之負責人。至於高銘公司之
      內部事務分配，則以未○○為實際負責經營業務之人，被告巳○○負責尋找欲
      丟棄廢棄物之客戶之業務，被告甲○○負責聯絡載運廢棄物之司機及介紹客戶
      ，辰○○及被告壬○○負責現場工作之調度，未○○之妻即同案被告辛○○則
      負責掌理高銘公司之財務，業據渠等供明在卷。故渠等既有實際參與高銘公司
      事務，對於高銘公司運棄廢棄物及垃圾之地點即前揭土地，有無事前取得地主
      之同意，豈能諉卸不知。且被告巳○○、甲○○負責聯絡客戶或司機，被告壬○○負責現場工作之調度，均屬高銘公司之重要幹部，衡情應知悉高銘公司實
      係從事非法傾倒廢棄物及垃圾業務，並非法竊佔他人土地乙節，渠等辯稱：不
      知高銘公司係竊佔他人土地云云，殊不足採。
（三）另被告辛○○在警訊中自承：高銘公司每天會將營收的現金及支票交給伊負責
      管理，如欲支出時再向我申請；每日營收金額不一定，從數千元至數萬多元不
      等等語（八十五年偵字一二六○六號卷八十五年十月五日警訊筆錄）。在偵查
      中亦供承：高銘公司約在八十五年六月間成立，伊負責管帳，公司每日收入從
      二萬多元至四萬多元不等，這是現金部分，其他未收到的，會計會做帳，伊並
      未保管帳目；高銘公司員工薪水及公司開銷都是伊在處理，高銘公司每十天結
      帳乙次，所得分成三份，一份付承租土地的租金，一份留給公司本身，另一份
      由股東依股份比例分派，股東每個月可以分派之金額不一定等語在卷（詳八十
      六年度偵字第五八四○號卷第十五頁正反面，八十五年度偵字一二六○六號卷
      第一五九頁至第一六○頁）。被告甲○○在偵查中亦供稱：高銘公司是由辛○○管理帳目等語（詳八十五年度偵字一二六０六號案卷一六六頁八十六年一月
      二十二日訊問筆錄）。被告戊○○於警訊供稱：公司賣土尾單是由未○○之妻
      辛○○及辰○○負責販賣，垃圾場入口有設乙座貨櫃屋，由辰○○負責管制收
      費云云（八十五年偵字一二六○六號卷八十五年十月五日警訊筆錄）。證人即
      辰○○之妻黃慧娟於偵查時到庭證稱：員工從垃圾場拿回來的土尾單還有帳目
      資料等，交給會計，會計再交給辛○○，我們就一起整理做帳等語（八十五年
      偵字一二六○六號卷一五八頁）。足證被告辛○○係負責高銘公司之財務，全
      權處理公司開銷、員工薪水、發派股東紅利及賣土尾單所得之保管等事務，其
      雖未親至前揭廢棄物及垃圾傾倒所在地，然高銘公司既以轉運垃圾為業，正常
      作業下必有承租傾倒地點成本支出，理應為其所知悉，惟高銘公司除以每月一
      萬元向案外人李超群承租土地作為轉運站，有土地租賃契約書乙份可憑（由巳
      ○○出名為高銘公司與李超群簽約，證物外放）外，並無其他承租土地以做為
      傾倒地點之成本支出憑據，為其管理財務時所能知悉，依一般人之智識，可認
      為其已知悉。且高銘公司設置上開轉運站之地點，與公有八德市大安垃圾埸及
      前揭占用之土地之傾倒場所均相鄰，卻不使用公有八德市大安垃圾埸之管制門
      ，反另闢門戶及埋設涵管鋪路，越過水溝通往前揭占用之土地等情，業經檢察
      官於偵查中勘驗明確（八十五年偵字第一二六○六號偵查卷一八六頁），復經
      本院到場勘驗屬實（本院卷(一)二七七頁），據公有八德市大安垃圾埸管理員江
      正務於偵查中證稱：只有八德市公所的垃圾車或持有市公所清潔隊所發證明單
      之車輛，才可以進入大安垃圾埸，設有門禁管制（鐵門），他們第一次要進去
      被伊阻止，乃在管制鐵門旁邊另闢一條路進去，將垃圾倒在大安垃圾埸後段靠
      近鶯歌的地方（按即前揭占用之土地），約從八十五年五月間開始傾倒等語在
      卷，其他管理員黃武能、葉煥福亦為相似之證述（詳見八十五年偵字第一二七
      八二號偵查卷九十頁以下偵訊筆錄），可知高銘公司若有使用該傾倒場所之權
      利，載運前來之垃圾即可直接進入傾倒，衡情實無需設置轉運站，並另自行開
      闢通行之道路以避人耳目。再上開轉運站與合法之大安垃圾場相近，如係合法
      處理之廢棄物、垃圾，直接進入大安垃圾場傾倒即可，何須閃避大安垃圾埸之
      正門，另闢門戶及埋設涵管鋪路，越過水溝通往前揭占用之土地？凡此自可為
      曾至現場工作之被告巳○○、甲○○、壬○○知悉竊佔內情之佐證，而被告辛○○既身為高銘公司之財務管理人，參與高銘公司之重要業務，既知高銘公司
      就載運廢棄物及垃圾之傾倒地點（即前揭土地），並未支出任何租金，則該公
      司使用前揭土地，事前未取得地主之同意，自為其所知悉，卻仍繼續管理財務
      ，參與公司之經營，亦難謂與其夫未○○等人無犯意聯絡。故被告辛○○所辯
      其未參與高銘公司之經營，不知有竊佔土地之情事云云，要不足採。而共犯辰
      ○○於原審供稱：辛○○在家裡帶小孩，與高銘公司無關，公司是我和未○○
      在負責云云，應屬事後迴護之詞，亦不足採。
（四）被告戊○○於警訊時供稱：伊係於八十五年五月份和未○○等人合夥設立高銘
      公司經營垃圾場，公司負責人雖登記為伊太太張金花，但實際上由伊及股東經
      營，專門處理資源回收及廢棄物清理；垃圾場收費方式有二種，一種是由卡車
      司機先到公司買土尾單，卡車進場時交由管制人員，另一種則在卡車進場時，
      視卡車大小現場收費；公司賣土尾單是由未○○之妻辛○○及辰○○負責販賣
      ，垃圾場入口有設乙座貨櫃屋，由辰○○負責管制收費云云（見八十五年度偵
      字一二六○六號卷八十五年十月五日警訊筆錄）。且揆諸被告巳○○於偵查時
      供稱：高銘公司所購買之怪手、卡車、油車等器具，均係由被告戊○○先付錢
      （墊款），再由該公司每月扣除營利所得百分之二十五還他等情（見八十五年
      度偵字一二六○六號卷第一六二頁背面），足見被告戊○○確實知悉該公司所
      經營之垃圾場已經開始營業，並有營業收入足以償還其所墊之款項；且對於該
      垃圾場土尾單之販賣及現場之管制收費等營運狀況，及其收費之標準等細節，
      知之甚詳，縱使未曾至現場指揮工作，對於其公司營業使用之前揭土地，未經
      取得正當權源，亦必瞭然於胸。參以未○○曾因被列入掃黑對象，要求避居被
      告戊○○家中，戊○○因基於股東合夥做生意之立場，不便拒絕，乃予答應，
      順便商量做生意事宜，未○○即於八十五年十月一日，偕其妻辛○○避居被告
      戊○○家中，迨同年月四日晚上為警在戊○○住處查獲等情，為被告戊○○所
      承認（見同上警訊筆錄），此外被告戊○○申辦公司登記時，並以自己為高銘
      公司董事、其妻張金花為高銘公司董事長、妻弟張桂琳為董事（另一董事為辛○○），有公司登記事項卡可稽（本院卷（一）第一一四頁背面），故被告戊○○對高銘公司經營垃圾場之事務，涉入不可謂不深。其在本院調查時亦坦承
      伊於八十五年五、六月間，到公司時曾聽未○○講已開始在做（本院卷二十八
      頁背面以下）。是以，被告戊○○辯稱：高銘公司尚未開始營業，仍未發放紅
      利，不知未○○等竊佔他人土地云云，顯係諉卸刑責之詞，不足採信。而共犯
      辰○○於原審供稱戊○○是人頭股東云云，應屬事後迴護之詞，亦不足採。
（五）至於被告巳○○等之辯護人提出台北縣政府致寅○○函、寅○○致台北縣政府
      之申請書，及地主邱有福於八十二年、八十三年間出租土地予鍾永金、楊文達
      之契約書，經查：寅○○致台北縣政府之申請書，係申請就座落台北縣鶯歌鎮
      ○○○段第一○一四號土地所受之垃圾污染，准予運土覆蓋云云。台北縣政府
      致寅○○函亦係針對該申請書之內容，表明略以：「台端申請地點，經查：：
      堆積垃圾等廢棄物，前經本府函處行政罰鍰，並限期改善在案，經本府派員勘
      查，現場並未改善，：：所請無法照准」，與本件竊佔土地之地號不同，且不
      足以證明寅○○有擅以地主代表人或管理人之身分，出租本案土地給被告。而
      地主邱有福於八十二年、八十三年間出租土地予鍾永金、楊文達等情，顯與本
      案無關，自均不足為被告有利之證明。
（六）此外，復經台灣桃園地方法院檢察署檢察官履勘現場、囑託測量，製有勘驗筆
      錄在卷可憑，竊佔位置及範圍並有台北縣樹林地政事務所複丈成果圖一件附偵
      查卷可稽，本件事證明確，被告戊○○、巳○○、甲○○、壬○○及辛○○等
      前開所辯，均不足採信。被告戊○○、巳○○、甲○○、壬○○及辛○○等人
      之犯行，均洵堪認定。
二、核被告戊○○、巳○○、甲○○、壬○○及辛○○等之所為，均係犯刑法第三百
    二十一條第一項第四款、第三百二十條第二項之結夥三人以上竊佔罪，公訴人認
    應依同法第三百二十條第二項論處，容有誤會，起訴法條應予變更。被告戊○○
    、巳○○、甲○○、壬○○及辛○○等人，與未○○、辰○○、邱旭財及游國寶
    等四人，就本件竊佔犯行，有犯意聯絡及行為分擔，均為共同正犯。又被竊佔之
    座落台北縣鶯歌鎮○○○段第一○二二號土地係由庚○○（持分九分之八）、邱
    黃女（持分九分之一）共有、第一○二三號土地係由庚○○單獨所有、第一○二
    四號土地係由邱明見（持分十八分之二）、邱理土（持分十八分之二）、庚○○
    （持分二分之一）、邱有福（持分十八分之五）共有、第一○二五號土地係由庚○○（持分九分之八）、邱黃女（持分九分之一）共有、第一○三三號土地係由
    庚○○（持分十二分之十）、邱黃女（持分六分之一）共有、第一○三四號土地
    係由邱明見（持分十八分之二）、邱理土（持分十八分之二）、庚○○（持分二
    分之一）、邱有福（持分十八分之五）共有、第一○三五號土地係由庚○○單獨
    所有，同地段第一○三八號、第一○三九號及第一○四○號等土地，則為國有，
    已如前述，被告等以一竊佔行為，侵害數人之法益，乃一行為觸犯數個竊佔罪名
    ，屬想像競合犯，仍從一竊佔罪處斷。
三、原審就被告戊○○、巳○○、甲○○、壬○○及辛○○等人部分，予以論科，固
    非無見，惟查共同被告乙○○、午○衡、丁○○、丑○○部分，犯罪不能證明，
    應為無罪之判決（詳如後述），本案共犯人數僅有九人，原判決誤為十三人，容
    有未洽；且被告竊佔土地中之座落台北縣鶯歌鎮○○○段第一○三八號、第一○
    三九號及第一○四○號等三筆土地，係屬國有，原審卻誤認亦係庚○○、邱有福
    等人共有，亦有未洽；且本件被竊佔之土地，被害人有數人，為原判決所認定之
    事實，卻未論以一行為觸犯數竊佔罪名之想像競合犯，顯有未合；又本件查獲之
    物品，詳如事實欄末所載，原判決卻僅記載「扣得帳冊及簿冊各一本、卷夾一個
    及無線電一台」，亦嫌簡略。被告戊○○、巳○○、甲○○、壬○○及辛○○上
    訴意旨否認犯罪，雖非可採，惟原判決既有可議，仍屬無可維持，應予撤銷改判
    。爰審酌被告戊○○、巳○○、甲○○、壬○○、辛○○之素行、犯罪之動機、
    目的、手段、生活狀況、智識程度、各參與犯罪之期間長短、程度、獲利多寡、
    對土地所有人權益及公共環境衛生所生之損害，及其犯罪後之態度等一切情狀，
    各量處如主文所示之刑。末查被告甲○○、辛○○等二人前均未曾受有期徒刑以
    上刑之宣告，有本院刑案被告全國前案紀錄表二紙在卷可憑，渠等一時失慮致觸
    犯本案罪行，經此偵審程序及刑之宣告，當能知所警惕，信無再犯之虞，本院認
    為前開對其宣告之刑，以暫不執行為適當，爰均併予宣告緩刑五年，以啟自新。
    至於被告戊○○、巳○○雖未曾受有期徒刑以上刑之宣告，惟其二人與未○○、
    、辰○○均為本件犯罪之主要核心人物，斟酌本件犯行除侵害私人權益外，並危
    害公共利益，且迄未回復原狀，因認不適合宣告緩刑。而被告壬○○曾因犯恐嚇
    罪，被判處有期徒刑三年，又因違反槍砲彈藥刀械管制條例，被判處有期徒刑四
    年，經定執行刑為六年三月，甫於八十五年一月十六日假釋出獄，至八十九年一
    月二日縮刑假釋期滿，本件依法自不能宣告緩刑。又扣案物品中，在戊○○住處
    扣得之記事簿二本、帳目進出資料影本四十一張中之一部分（帳目收支表），在
    高銘公司處扣得之整理填土合約書一冊，在辛○○住處扣得之營造公會出席代表
    名冊一本，均與本案無關，本院自無從予以沒收。又在戊○○住處扣得之帳目進
    出資料影本四十一張之一部分，在高銘公司處扣得之委託書一本（以不動產買賣
    契約書為封面）、土地租賃契約書一冊、整理填土合約書一冊、貨車出車記錄本
    六本、帳冊三本、土尾單印鑑章三枚、借用證九張、土尾單據八張、請款單二疊
    、請款單收據一本、出車單據一疊、一路發（小土）二本、一路發（大土）二本
    、大億土尾單二本、司機收、出貨聯單二本，在辛○○住處扣得帳單一本（內有
    記載者八張）、帳本一本（內有三張有記載），及在上開轉運站扣得之帳冊及簿
    冊各一本、卷夾一個及無線電一台等物，均屬高銘公司所有，雖有部分係供本件
    犯罪所用之物，惟非屬本案被告戊○○、巳○○、甲○○、壬○○及辛○○等人
    所有，本院自均無從予以沒收，附此敘明。
貳、無罪部分：
一、公訴意旨另以：（一）被告乙○○出資而為高銘公司之股東，就高銘公司運棄廢
    棄物及垃圾之地點即前揭土地，有無事前取得地主之同意，豈能諉卸不知。因認
    被告乙○○涉有結夥三人以上竊佔罪嫌。（二）八十五年十月五日上午在上開桃
    園縣八德市○○段第八○五號轉運站，由午○衡駕駛挖土機挖取廢棄物、垃圾等
    物裝上分別由丁○○、丑○○所駕駛之車號ＢＮ─三八八號、ＭＵ─○一三號卡
    車，再由丁○○、丑○○載運至前揭土地上傾倒，嗣於八十五年十月五日下午十
    六時許，在上開設於桃園縣八德市○○段第八○五號土地之轉運站為警查獲，並
    扣得帳冊及簿冊各一本、卷夾一個及無線電一台。因認被告午○衡、丁○○、丑
    ○○等三人涉有結夥三人以上竊佔罪嫌。
二、訊據被告乙○○、午○衡、丑○○及丁○○等均矢口否認有竊佔犯行。被告乙○○辯稱：伊並非高銘公司股東，伊妻賴美秀僅係掛名為高銘公司股東，實際並未
    出資，伊未參與公司業務，與本件竊佔犯行無關云云。被告午○衡、丑○○及丁○○於警訊之初即均辯稱：伊等並非高銘公司僱用之員工，而係單純受得菖公司
    僱用，而受派遣前往高銘公司前開轉運站工作，僅工作一天即被查獲，不知高銘
    公司之人員是否竊佔他人土地云云。經查：
（一）被告戊○○於警訊時供稱：伊係於八十五年五月份和未○○等人合夥設立高銘
      公司經營垃圾場，共未○○、辰○○、甲○○、乙○○、巳○○、壬○○及伊
      等七個股東，負責人登記為伊太太張金花云云。被告巳○○於警訊時則供稱：
      該公司股東有未○○、辰○○、甲○○、戊○○及伊等五人，公司負責人登記
      為戊○○太太張金花云云。惟查張金花明知高銘公司股東張桂琳、戊○○、辛○○、賴美秀、莊順寶、王巧妃入股應繳之股款並未實際繳納，竟於八十五年
      四月間，以向人舉債方式，將五百萬元存入高銘公司籌備處設於銀行之活期儲
      蓄存款帳戶內，用以虛偽表示公司股東張桂琳及戊○○、辛○○、賴美秀、莊
      順寶、王巧妃等人均有繳納一百萬元及五十萬元不等之股款，以此取得公司驗
      資所須之資本股款證明，張金花隨即以前開證明文件表明已收足股東股款，委
      由不知情之會計師陳洪傑持向主管機關台灣省政府建設廳申請辦理公司設立登
      記，經該廳於八十五年五月七日核准設立登記，並發給公司執照，涉嫌違反公
      司法第九條規定等情，業據張金花於臺灣桃園地方法院八十七年度訴字第一二
      四九號案偵審中坦承不諱，核與證人即該公司股東張桂琳、戊○○、辛○○、
      賴美秀、莊順寶、王巧妃等人分別於該案偵查中所述情節相符，又有「高銘環
      保工程股份有限公司」設立登記事項卡暨董事、監察人名單、股東名簿、公司
      章程、發起人會議事錄、董事會議事錄等影本附該案案卷可稽，並經臺灣桃園
      地方法院以違反公司法判處罪刑在案。又查高銘公司既係舉債借得款項以虛列
      該公司應收資本額，則張金花（戊○○之妻）、張桂琳（張金花之弟）、賴美
      秀（乙○○之妻）、王巧妃（巳○○之妻）等人僅係掛名為該公司之股東，實
      際上均未出資。因此，乙○○並非登記為高銘公司之股東，而其妻賴美秀雖掛
      名為高銘公司之股東，實際上亦未出資，被告乙○○更不可能成為「幕後」實
      際出資之股東，公訴人遽認被告乙○○出資而為高銘公司之股東，已有誤會；
      且觀諸被告戊○○、巳○○、甲○○、壬○○及辛○○等之供詞中，均未指述
      被告乙○○實際負責該公司何項業務，自不得以其妻賴美秀掛名為高銘公司之
      股東，即推測其對本件竊佔犯行，亦有犯意聯絡而遽入人罪。
（二）按被告午○衡於案發時係受僱於得菖公司，並按月領薪，有扣繳憑單在卷可稽
      （見本院卷（一）第二六三頁），得菖公司當時之負責人卯○○於本院調查時
      亦到庭證稱：有一位廖先生來電叫我們過去清理廢棄物，就只有一天，我們派
      午○衡、丑○○去，早上去上班，下午就被捉了，他們在我公司領月薪等語（
      見本院卷（一）第二五三頁背面至第二五四頁）。又本院囑託台東地方法院訊
      問辰○○，據其證稱：被告午○衡、丑○○及丁○○等三人應該是垃圾車司機
      ，不是高銘公司員工，我們沒付錢給垃圾車司機；被告午○衡、丑○○及丁○○等三人祇負責送垃圾，應該不知道案發土地非為高銘公司所有云云。足見被
      告午○衡、丑○○應係受僱於得菖公司，並非受僱於高銘公司。是被告午○衡
      、丑○○所辯：伊等係單純受得菖公司僱用，而受派遣前往高銘公司前開轉運
      站工作，僅工作一天即被查獲，不知高銘公司之人員是否竊佔他人土地等語，
      應堪採信。另綠洲公司及麗諾實業股份有限公司（下稱為麗諾公司）之負責人
      癸○○於本院調查時到庭證稱：被告丁○○原係靠行於綠洲公司，嗣因綠洲公
      司於八十四年間結束營業，被告丁○○無法再靠行於綠洲公司，伊始同意被告
      丁○○加入同為伊所經營之麗諾公司之勞保，惟被告丁○○靠行之車輛遲未辦
      理變更登記，故仍靠行於綠洲公司云云（見本院卷（二）第九十一頁背面），
      並有投保單位載為麗諾公司之丁○○勞工保險卡可稽（見本院卷（一）第二三
      七頁，其前一投保單位載為綠洲公司），核與被告丁○○在偵查中即稱：伊係
      在綠洲公司擔任司機等情相符（見八十五年度偵字第一二七八二號卷第五十五
      頁），應非虛言。又得菖公司當時之負責人卯○○雖證稱：被告丁○○在現場
      開車與其並無關係，誰派他去工作，伊不清楚等語，但補稱：伊個人當天雖未
      向被告丁○○調車，但以前有調過車，公司業務是由一位小姐吳秋雲（已離職
      ）負責接洽，比較清楚等語（見本院卷（一）第二五四頁背面、第二五八頁背
      面）。而被告丁○○則供稱：是得菖公司小姐打電話叫我們公司去支援一下，
      調我們公司的車子、人員云云（見本院卷（一）第二五七頁），辰○○於本院
      調查時供稱：午○衡、丑○○及丁○○等三人是我們公司會計打電話給得菖公
      司，得菖公司叫他們來的（見本院卷（二）第九十二頁背面）。對照證人之證
      言及被告之供詞，被告丁○○應係接獲得菖公司小姐之電話通知，調用其車輛
      及人員前去支援工作無訛，被告丁○○於警訊供稱受得菖公司「僱用」，從其
      真意為「調用」觀之，亦非虛言。復參以本院囑託台東地方法院訊問辰○○證
      之前揭證詞，足見被告丁○○亦祇負責運送垃圾，並未參與高銘公司之經營。
      故被告丁○○辯稱：伊係單純受得菖公司僱用（真意為調用），而受派遣前往
      高銘公司前開轉運站工作，不知高銘公司之人員是否竊佔他人土地等語，亦堪
      採信。綜上，被告午○衡、丑○○及丁○○等三人均非受僱於高銘公司，僅受
      得菖公司僱用或調用，而臨時受派遣前往高銘公司負責運送垃圾，且僅工作一
      天即被查獲，衡情其他共同被告不會告知竊佔之事，亦來不及了解土地使用之
      合法性，是渠等與高銘公司之員工自無竊佔罪之犯意聯絡可言。
三、此外，復查無其他積極證據足資證明被告乙○○、午○衡、丁○○、丑○○等有
    何結夥三人以上竊佔之犯行，其犯罪尚屬不能證明。原審未予詳察，誤以被告乙○○為出資股東，且僅以此推測其有參與竊佔犯行；又徒以被告午○衡、丁○○
    、丑○○等三人在轉運站工作時被查獲，即推測其等有參與竊佔前揭土地之犯行
    ，容有未洽。被告乙○○、午○衡、丁○○、丑○○等上訴意旨，執以指摘原判
    決不當，為有理由，自應由本院將原判決撤銷，易為被告乙○○、午○衡、丁○○、丑○○等無罪之判決。
參、被告巳○○、甲○○經合法傳喚，無正當理由不到庭，爰不待其陳述逕行判決。
據上論斷，應依刑事訴訟法第三百六十九條第一項前段、第三百零一條第一項、第二
百九十九條第一項前段、第三百條、第三百七十一條，刑法第二十八條、第三百二十
一條第一項第四款、第三百二十條第二項、第五十五條、第七十四條第一款，判決如
主文。
本案經檢察官沈明彥到庭執行職務。
中    華    民    國    八十九    年      六        月        十五      日
                            臺灣高等法院刑事第二十二庭
                                審判長法  官  許  正  順
                                      法  官  林  明  俊
                                      法  官  林  文  舟
右正本證明與原本無異。
不得上訴。
                                      書記官  莊  昭  樹
中    華    民    國    八十九    年      六        月      二十一      日
附錄：本判決論罪科刑法條全文
刑法第三百二十一條
犯竊盜罪而有左列情形之一者，處六月以上五年以下有期徒刑：
一、於夜間侵入住宅或有人居住之建築物、船艦或隱匿其內而犯之者。
二、毀越門扇、牆垣或其他安全設備而犯之者。
三、攜帶兇器而犯之者。
四、結夥三人以上而犯之者。
五、乘火災、水災或其他災害之際而犯之者。
六、在車站或埠頭而犯之者。
前項之未遂犯罰之。
刑法第三百二十條
意圖為自己或第三人不法之所有，而竊取他人之動產者，為竊盜罪，處五年以下有期
徒刑、拘役或五百元以下罰金。
意圖為自己或第三人不法利益，而竊佔他人之不動產者，依前項之規定處斷。
前二項之未遂犯罰之。


司法院資訊處製作；財團法人民間司法改革基金會備份。
